【裁判字號】    98,交聲,360
【裁判日期】    980331
【裁判案由】    聲明異議
【裁判全文】
臺灣高雄地方法院交通事件裁定         98年度交聲字第360號
原處分機關  交通部公路總局高雄區監理所
異  議  人  甲○○
上列異議人即受處分人因違反道路交通管理處罰條例案件，對於
交通部公路總局高雄區監理所98年2 月4 日所為之處分（原處分
：高監自裁字裁80-Z00000000號），聲明異議，本院裁定如下：
    主  文
原處分關於甲○○酒精濃度超過規定標準，罰鍰新臺幣肆萬玖仟
伍佰元部分撤銷。
上開撤銷部分，不罰。
其他異議駁回。
    理  由
一、原處分意旨略以：異議人甲○○於民國95年7 月23日2 時31
    分許，因酒後駕駛車牌號碼4391-JY 號自小客車，在行經國
    道一號北上346.8 公里處，經警攔停實施酒精濃度測試檢定
    ，測得其飲酒後吐氣所含之酒精濃度為每公升0.63毫克，違
    反道路交通管理處罰條例第35條第1 項第1 款之規定，而經
    員警掣單舉發，罰鍰新臺幣（下同）49,500元，吊扣駕駛執
    照12個月，並施以道安講習等。
二、異議意旨略以：異議人雖有上開酒駕行為，但警方嗣後並以
    異議人觸犯刑法第185 條之3 公共危險罪移臺灣高雄地方法
    院檢察署（下稱高雄地檢署）偵辦，嗣經高雄地檢署檢察官
    以95年度偵字第20069 號向本院聲請簡易判決，經本院以95
    年度交簡字第2273號判決判處異議人有期徒刑3 月，如易科
    罰金，以新臺幣1000元折算1 日，異議人就該有期徒刑部分
    已易科罰金執行完畢，基於「一案不二罰」，故就原處分依
    法聲明異議云云。
三、按道路交通管理處罰條例第35條第1 項第1 款規定：汽車駕
    駛人，駕駛汽車經測試檢定有下列情形之一者，處15,000元
    以上60,000元以下罰鍰，並當場移置保管其車輛及吊扣其駕
    駛執照1 年；因而肇事致人受傷者，並吊扣其駕駛執照2 年
    ；致人重傷或死亡者，吊銷其駕駛執照，並不得再考領：一
    、酒精濃度超過規定標準。又汽車駕駛人，有下列情形之一
    者，應接受道路交通安全講習：……二、有第35條第1 項規
    定之情形，道路交通管理處罰條例第24條第1 項第2 款亦定
    有明文。
四、經查：
（一）本件異議人於95年7 月23日2 時31分許，酒後駕駛車牌
      4391-JY 號自小客車，行經國道一號北上346.8 公里處時
      ，經警攔停實施酒精濃度測試檢定，測得其飲酒後吐氣所
      含之酒精濃度為每公升0.63毫克，警員遂予製單舉發，嗣
      經原處分機關以異議人違規事實明確，依道路交通管理處
      罰條例第35條第1 項第1 款規定，於98年2 月4 日以高監
      營裁字裁80-Z00000000號，裁處異議人罰鍰49,500元、吊
      扣異議人駕駛執照12個月，施以道安講習等事實，有內政
      部警政署國道公路警察局舉發違反道路交通管理事件通知
      單、酒測值數據及交通部公路總局高雄區○○○○○道路
      交通管理事件裁決書等在卷可稽，異議人就此亦不否認，
      自足為此認定。又異議人因該次酒後駕車之事實，另涉犯
      公共危險之刑事案件部分，業經高雄地檢署檢察官以95年
      度偵字第20069 號向本院聲請簡易判決處刑，經本院以95
      年度交簡字第2273號判處異議人有期徒刑3 月，如易科罰
      金，以新臺幣1000元折算1 日，異議人就該有期徒刑部分
      已易科罰金（分3 期合計89,000元）執行完畢，有臺灣高
      等法院被告前案紀錄表1 份在卷可查，並經本院依職權調
      取上開刑事卷宗及臺灣高雄地方法院檢察署96年度執緝字
      第457 號卷核閱屬實。
（二）次查行政罰法第26條規定「一行為同時觸犯刑事法律及違
      反行政法上義務規定者，依刑事法律處罰之。但其行為應
      處以其他種類行政罰或得沒入之物而未經法院宣告沒收者
      ，亦得裁處之。前項行為如經不起訴處分或為無罪、免訴
      、不受理、不付審理之裁判確定者，得依違反行政法上義
      務規定裁處之」，此即一事不二罰原則；究其立法目的，
      係鑑於刑罰與行政罰同屬對不法行為之制裁，而刑罰之制
      裁功能較強，刑事程序較嚴謹，故以刑事處罰為優先，僅
      於刑罰不能達到相同或可替代功能時，始得科以行政罰。
      職此，行為人同一酒後駕車之行為，同時觸犯刑事法律及
      違反行政法上義務者，道路交通管理處罰機關除依行政罰
      法第26條第1 項但書規定，得處以其他種類之行政罰外，
      關於與刑罰罰金相類之罰鍰部分，尚不得逕予裁處，應先
      移送地方法院檢察署檢察官處理，如於移送後有行政罰法
      第26條第2 項所定不起訴等事由，始得依違反行政法上義
      務規定裁處罰鍰；反之，如經檢察官偵查後起訴，經法院
      判決確定者，依上開一事不二罰原則，即不得再科以罰鍰
      處分。
（三）查本件異議人酒後駕車之行為，同時觸犯刑事法律及違反
      行政法上義務，刑事部分並經檢察官聲請簡易判決處刑，
      經本院判處有期徒刑3 月，如易科罰金，以新臺幣1000元
      折算1 日，異議人就該有期徒刑部分已易科罰金執行完畢
      業如上述，原處分機關就此部分，仍逕予裁處罰鍰49,500
      元，核非適當，異議人此部分異議為有理由，應由本院將
      此部分之處分撤銷，另為不罰之諭知。
（四）另道路交通管理處罰條例第35條第8 項固規定：「前項汽
      車駕駛人，經裁判確定處以罰金低於本條例第92條第3 項
      所訂最低罰鍰基準規定者，應依本條例裁決繳納不足最低
      罰鍰之部分」，而該條項係94年12月28日增訂，並於95年
      3 月1 日施行，對照行政罰法第26條關於一事不二罰之規
      定，係於94年2 月5 日公布，於95年2 月5 日施行，顯見
      該項規定之立法目的，應係考量適用行政罰法第26條後，
      在酒後駕車違規應受刑事處罰者，刑罰罰金額度低於行政
      罰鍰之流弊，而特別立法補繳差額之情形。惟條文既明定
      「經裁判確定處以罰金」之情形，自應以上開條文界定之
      範圍為限，不得恣意擴張適用而侵害人民之財產權，故在
      酒後駕車違規應受刑事處罰，而經法院判處有期徒刑、拘
      役，並宣告緩刑及向公庫支付一定之金額或向指定之公益
      團體、地方自治團體或社區提供義務勞務、經法院判處有
      期徒刑、拘役得易科罰金等情形，均無上開道路交通管理
      處罰條例第35條第8 項之適用，否則有違行政法上的「法
      律保留原則」。再者原處分係以受處分人「因酒精濃度超
      過規定標準，經酒測器呼氣測定值達0.63MG/L」而駕車之
      違規事實，適用道路交通管理處罰條例第35條第1 項第1
      款規定予以裁罰，並非依道路交通管理處罰條例第35條第
      8 項規定處理，及本件異議人刑事部分所繳易科罰金之金
      額為89,000元，亦已超過原處分罰鍰之49,500元，故本件
      自無再適用道路交通管理處罰條例第35條第8 項之情形，
      併予敘明。
（五）至於原處分機關另裁處吊扣異議人駕駛執照12個月、施以
      道安講習部分，係屬達成遏止酒後駕車不法行為以維道路
      交通安全之行政目的而有別於罰鍰以外之其他種類行政罰
      （行政罰法第2 條第1 款、第4 款參照），依行政罰法第
      26 第1項但書之規定，原處分機關仍得併予處罰，並未違
      反「一事不二罰」原則，異議人就此部分所提異議即無理
      由，自應予以駁回。
據上論斷，應依道路交通案件處理辦法第19條、第20條前段，裁
定如主文。
中    華    民    國    98    年    3     月    31    日
                  交通法庭  法  官  黃紀錄
以上正本證明與原本無異。
如不服本裁定，應於收受送達後5 日內向本院提出抗告狀。
中    華    民    國    98    年    3     月    31    日
                            書記官  吳書逸


司法院資訊處製作；財團法人民間司法改革基金會備份。
